【裁判字號】    97,訴,235
【裁判日期】    970229
【裁判案由】    毒品危害防制條例
【裁判全文】
臺灣高雄地方法院刑事判決               97年度訴字第235號
公  訴  人  臺灣高雄地方法院檢察署檢察官
被      告  甲○○
                    樓
上列被告因違反毒品危害防制條例案件，經檢察官提起公訴（96
年度毒偵字第10494 號），本院合議庭裁定改依簡式審判程序審
理，判決如下：
    主  文
甲○○犯施用第一級毒品罪，累犯，處有期徒刑拾月；又犯施用
第二級毒品罪，累犯，處有期徒刑伍月。應執行有期徒刑壹年壹
月。
    事  實
一、甲○○前於民國89年間因施用毒品案件，經本院以89年度毒
    聲字第6760號裁定令入戒治處所施以強制戒治，於91年6 月
    3 日戒治期滿執行完畢釋放，並另經臺灣高等法院高雄分院
    於90年8 月30日以90年度上易字第1409號判決，判處有期徒
    刑8 月確定，於91年08月05日執行完畢。復因施用毒品案件
    ，經本院以94年度簡字第5067號判決，判處有期徒刑5 月確
    定，於95年6 月17日縮刑期滿執行完畢。惟其未能警惕並戒
    除毒癮，復基於施用第一級毒品海洛因及第二級毒品甲基安
    非他命之犯意，於96年9 月14、15日某時，在其上址住處，
    以將甲基安非他命置於玻璃球內燒烤吸食煙霧之方式，施用
    甲基安非他命1 次；然因腳部疼痛，旋又以將海洛因摻入香
    菸內點燃後吸食之方式，施用海洛因1 次。嗣為警於96年9
    月17日下午2 時30分許，在高雄縣大寮鄉○○村○○路686
    巷，因其為毒品列管人口，經其同意採集尿液送驗結果，呈
    嗎啡（施用海洛因進入人體經水解後還原成嗎啡）及甲基安
    非他命陽性反應而查獲。
二、案經高雄縣政府警察局林園分局報告臺灣高雄地方法院檢察
    署檢察官偵查起訴。
    理  由
一、本件被告甲○○所犯係死刑、無期徒刑、最輕本刑為3 年以
    上有期徒刑以外之罪，其於準備程序就上揭被訴事實為有罪
    之陳述，經受命法官告知簡式審判程序之旨，並聽取其與公
    訴人之意見後，本院合議庭裁定由受命法官獨任進行簡式審
    判程序。
二、上揭事實，業據被告於本院審理中坦承不諱，且其為警方查
    獲時所採集之尿液，係經被告親自排放並在其面前封緘送驗
    結果，分別呈嗎啡及甲基安非他命之陽性反應，此有列管毒
    品人口尿液檢驗採集送驗紀錄表（檢體編號655 號）、正修
    科技大學超微量研究科技中心96年10月9 日檢驗報告各1 份
    在卷可按。而施用海洛因會經人體代謝水解後，還原成嗎啡
    自尿液排出一情，為本院審理毒品案件職務上已知之事實。
    綜上事證，足認被告之自白確與事實相符。
三、按毒品危害防制條例前於92年7 月9 日修正公布，自93年1
    月9 日施行，觀之該條例第20條、第23條之立法理由，修正
    後毒品危害防制條例就施用毒品者，只於「初犯」及「5 年
    後再犯」二種情形，有其追訴條件之限制，即須於初犯經觀
    察、勒戒或強制戒治釋放後，5 年內均無施用毒品之行為，
    始能認其前所實施之觀察、勒戒或強制戒治已足遮斷毒癮，
    而得於5 年後再犯時，再予適用初犯之規定，重行觀察、勒
    戒等程序。倘5 年內已經再犯，被依法追訴處罰，縱其第3
    次（或第3 次以上）施用毒品之時間在初犯釋放5 年以後，
    即與「5 年後再犯」之情形有別，且因已於「5 年內再犯」
    ，顯見其再犯率甚高，原實施觀察、勒戒或強制戒治，已無
    法收其實效，而無5 年戒斷期之存在，自無再經觀察、勒戒
    及強制戒治之必要，應得逕行追訴處罰（最高法院95年5 月
    9 日95年度第7 次刑事庭會議決議參照）。本件被告如事實
    欄所載因施用毒品案件，經強制戒治執行完畢，再於94年間
    因施用毒品經本院判處有期徒刑確定在案等情，有臺灣高等
    法院被告前案紀錄表1 份在卷可憑。本件被告施用毒品之行
    為距前揭強制戒治釋放後雖已逾5 年，惟核與毒品危害防制
    條例第20條第3 項所定「五年後再犯」之立法意旨不符，依
    上開說明，本件被告施用第一級毒品之犯行，事證明確，犯
    行堪以認定，自應依法論罪科刑。
四、核被告所為，係犯毒品危害防制條例第10條第1 項之施用第
    一級毒品罪及同條第2 項之施用第二級毒品罪。其分別持有
    海洛因及甲基安非他命進而施用，持有之低度行為應為施用
    之高度行為所吸收，均不另論罪。被告所犯上開二罪，犯意
    各別，行為互異，應予分論併罰。又被告如事實欄所載有期
    徒刑執行完畢之前案紀錄，有臺灣高等法院被告前案紀錄表
    附卷可查，其於有期徒刑執行完畢後5 年內，故意再犯本件
    有期徒刑以上之二罪，均為累犯，應依刑法第47條第1 項之
    規定，均加重其刑。審酌被告業經強制戒治之矯治程序，仍
    未能戒絕毒癮，足見染毒已深，戒意不堅，惟其犯罪後已坦
    承犯行，態度尚可，而用毒成癮，戒斷非易，核其行為本質
    乃戕害自我身心，又依上開臺灣高等法院被告全國前案紀錄
    表顯示，被告除施用毒品或相類案件外，無其他犯罪前科，
    足認被告未因施用毒品而衍生其他犯罪，及其腳部確有殘疾
    ，另有止痛之犯罪動機、僅與母親同住之家庭狀況等一切情
    狀，分別就所犯二罪各量處如主文所示之刑，並定其應執行
    之刑，以資懲儆。
據上論斷，應依刑事訴訟法第273 條之1 第1 項、第284 條之1
、第299 條第1 項前段，毒品危害防制條例第10條第1 、2 項，
刑法第11條前段、第47條第1 項、第51條第5 款，判決如主文。
本案經檢察官乙○○到庭執行職務。
中    華    民    國    97    年     2    月    29    日
                  刑事第五庭  法  官  李嘉益
以上正本證明與原本無異。
如不服本判決應於收受本判決後10日內向本院提出上訴書狀，並
應敘述具體理由，如未敘述上訴理由者，應於上訴期間屆滿後20
日內補提理由書狀於本院（均須按他造當事人之人數附繕本）「
切勿逕送上級法院」。
中    華    民    國    97    年    3     月    3     日
                              書記官  郭南宏
附錄本案論罪科刑法條：
毒品危害防制條例第10條第1項：
施用第一級毒品者，處6月以上5年以下有期徒刑。
施用第二級毒品者，處3年以下有期徒刑。


司法院資訊處製作；財團法人民間司法改革基金會備份。
